【裁判字號】    99,監宣,133
【裁判日期】    990716
【裁判案由】    監護宣告
【裁判全文】
臺灣臺南地方法院民事裁定             99年度監宣字第133號
聲  請  人  丙○○
上列聲請人聲請對甲○○為監護宣告事件，本院裁定如下：
    主    文
宣告甲○○（男，民國○○年○月○○日生，身分證統一編號：Ｚ0000
00000號，住臺南縣佳里鎮佳化里22鄰佳里興196號之7）為受監
護宣告之人。
選定聲請人丙○○（民國○○年○○月○○日生，身分證統一編號：Ｚ0
00000000號，住臺南縣佳里鎮佳化里22鄰佳里興196號之7）為受
監護宣告之人甲○○之監護人。
指定乙○○（民國○○年○月○日生，身分證統一編號：Ｚ000000000
號，住臺南縣佳里鎮鎮山里23鄰鎮山94號之59）為會同開具財產
清冊之人。
聲請程序費用由受監護宣告之人甲○○負擔。
    理    由
一、按對於因精神障礙或其他心智缺陷，致不能為意思表示或受
    意思表示，或不能辨識其意思表示之效果者，法院得因本人
    、配偶、四親等內之親屬、最近一年有同居事實之其他親屬
    、檢察官、主管機關或社會福利機構之聲請，為監護之宣告
    ，民法第14條第1項定有明文。次按受監護宣告之人應置監
    護人。法院為監護之宣告時，應依職權就配偶、四親等內之
    親屬、最近一年有同居事實之其他親屬、主管機關、社會福
    利機構或其他適當之人選定一人或數人為監護人，並同時指
    定會同開具財產清冊之人，民法第1110條、第1111條第1項
    亦定有明文。
二、本件聲請意旨略以：聲請人為甲○○（男，民國○○年○月○○
    日生，身分證統一編號：Ｚ000000000號，住臺南縣佳里鎮佳
    化里22鄰佳里興196號之7）之母親，甲○○因罹患腦性麻痺
    等病症，自出生後即無法表達意識，不能自由活動，為極重
    度多殘患者，迄今不能為意思表示或受意思表示，聲請人為
    此爰聲請對甲○○為監護宣告。又聲請人為甲○○之母親，
    乙○○為甲○○之伯父，甲○○之事務均係由聲請人處理，
    爰請鈞院選定聲請人為甲○○之監護人，並指定乙○○為會
    同開具財產清冊之人等語。
三、經查：
  （一）聲請人係甲○○之母親，業據其提出戶籍謄本1件在卷
        可憑，揆諸上開規定，本件聲請人聲請對甲○○為監護
        之宣告，自屬有據。
  （二）又聲請人主張甲○○因罹患腦性麻痺等病症，自出生後
        即無法表達意識，不能自由活動，為極重度多殘患者，
        迄今不能為意思表示或受意思表示之事實，業據聲請人
        提出甲○○之能力概述表1件、佳里醫院乙種診斷證明
        書1件、中華民國殘障手冊影本1件為證，且本院於99年
        7月8日在鑑定人財團法人臺灣省私立台南仁愛之家附設
        精神療養院醫師施仁雄面前訊問甲○○，甲○○對問話
        無法回答，又鑑定醫師對甲○○為精神鑑定結果認：「
        一般醫學檢查：個案外表呈癡呆狀態，對問話無法回答
        ，必須靠他人協助下可進食，四肢變形無力，無法自我
        行動，大小便及個人衛生須他人完全協助。精神檢查方
        面：個案的注意力、判斷能力、對人時地的定向感、記
        憶能力、計算能力及抽象思考能力均有明顯缺失。並有
        因心智缺陷，致不能為意思表示或受意思表示，亦不能
        辨識其意思表示之效果者。鑑定判定：基於受鑑定人有
        智能障礙，致不能為意思表示或受意思表示，不能辨識
        其意思表示之效果，且接受治療後回復可能性甚低，因
        而不能管理自己財產。結論：可為監護宣告。」等語，
        有本院99年7月8日訊問筆錄在卷可憑，是聲請人聲請對
        甲○○為監護宣告為有理由，應予准許。
四、次查，受監護宣告人甲○○之父親邱榮標已於98年7月14日
    死亡，聲請人為受監護宣告人甲○○之母親，負責處理甲○
    ○之事務，受監護宣告人甲○○之姊姊邱雅雯、哥哥邱文鴻
    、姑姑蔡春莉、嬸嬸蔡陳富美、伯母蔡張麗華均同意由聲請
    人擔任甲○○之監護人、由乙○○擔任會同開具財產清冊之
    人等情，業經聲請人陳明在卷可按，並有戶籍謄本數件、親
    屬團體會議紀錄1件附卷可憑，堪予認定。本院審酌聲請人
    為受監護宣告人甲○○之母親，彼此關係最為親近，且受監
    護宣告人甲○○之事務係由聲請人負責處理，聲請人亦願意
    擔任甲○○之監護人，因認由聲請人擔任甲○○之監護人，
    最能符合甲○○之最佳利益，為此爰選定聲請人為受監護宣
    告人甲○○之監護人；又乙○○係受監護宣告人甲○○之伯
    父，衡情乙○○應會本於受監護宣告之人甲○○之最佳利益
    ，與監護人共同開具財產清冊，是爰指定乙○○為會同開具
    財產清冊之人，以利監護事宜之執行。
五、依民事訴訟法第608條第1項，裁定如主文。
中    華    民    國    99    年    7     月    16    日
                   家事法庭   法  官  葉惠玲
以上正本係照原本作成。
如不服本裁定關於選定監護人及指定會同開具財產清冊之人等部
分，應於送達後10日內向本院提出抗告狀，並繳納抗告費新臺幣
1,000元；其餘關於宣告監護之部分，不得抗告。
中    華    民    國    99    年    7     月    16    日
                              書記官  謝麗首

司法院資訊處製作；財團法人民間司法改革基金會備份。
